臺灣臺南地方法院刑事判決
111年度交易字第1171號
公  訴  人  臺灣臺南地方檢察署檢察官
被      告  郭琨龍



輔  佐  人  
即被告之子  郭偉成



上列被告因過失傷害案件，經檢察官提起公訴（111年度調偵字
第932號），本院判決如下：
    主  文
郭琨龍無罪。
    理  由
一、公訴意旨略以：被告郭琨龍於民國109年11月27日6時13分許
    ，駕駛車牌0000-00號自用小客車（下稱A車），沿臺南市玉
    井區中山路由東往西方向行駛，行經該路與中正路交岔口，
    欲左轉入中正路時，本應注意汽車行駛時，駕駛人應注意兩
    車並行之間隔且不得跨線行駛，隨時採取必要之措施，而依
    當時天氣晴、日間自然光線、柏油路面乾燥、無缺陷亦無障
    礙物、視距良好，並無不能注意之情事，竟疏未注意兩車併
    行之間隔，即貿然左轉前行，適逢胡世雄駕駛車牌000-0000
    號自用大貨車（下稱B車），沿同路段、同方向行駛於被告
    上開車輛左側，亦欲左轉進入中正路，且疏未注意兩車併行
    之安全間隔，2車因而發生碰撞，致胡世雄受有頸部肌肉肌
    腱拉傷疼痛之傷害。案經胡世雄於110年5月24日向臺灣臺南
    地方檢察署提出告訴，因認被告涉犯刑法第284條前段之過
    失傷害罪嫌等語。
二、按犯罪事實應依證據認定之，無證據不得認定犯罪事實，刑
    事訴訟法第154條第2項定有明文；且檢察官就被告犯罪事實
    ，應負舉證責任，並指出證明之方法，不能證明被告犯罪者
    ，應諭知無罪之判決，刑事訴訟法第161條第1項、第301條
    第1項亦有明文規定。因此，檢察官對於起訴之犯罪事實，
    應負提出證據及說服之實質舉證責任。倘其所提出之直接證
    據或間接證據，或其所指出之證明方法，並未達到通常一般
    之人均不致有所懷疑，而得確信其為真實之程度，而有合理
    之懷疑存在而無從使事實審法院得有罪之確信時，基於無罪
    推定之原則，即應為被告無罪判決之諭知（最高法院76年台
    上字第4986號、92年台上字第128號判決意旨參照）。又法
    院實務上承認被害人之陳述、告訴人之告訴應有適用補強法
    則之必要性，係鑑於被害人、告訴人與被告立於相反之立場
    ，其陳述被害情形，難免不盡不實，對此等虛偽危險性較大
    之供述證據，即使施以預防規則之具結、交互詰問與對質，
    其真實性之擔保仍有未足，因而創設類型上之超法規補強法
    則，以濟成文法之不足。故而，被害人（告訴人）之指訴，
    除須其指訴本身無瑕疵可指外，且須調查其他證據補強，俾
    以擔保其指訴之真實性，始得採為斷罪之依據（最高法院52
    年台上字第1300號、32年上字第657號、96年度台上字第216
    1號、100年度台上字第1307號、101年度台上字第1175號判
    決意旨參照）。另無罪判決未有犯罪事實之認定，因此，刑
    事訴訟法第308條前段規定，無罪之判決書只須記載主文及
    理由。而其理由之論敘，僅須與卷存證據資料相符，且與經
    驗法則、論理法則無違即可，所使用之證據亦不以具有證據
    能力者為限，即使不具證據能力之傳聞證據，亦非不得資為
    彈劾證據使用。故無罪之判決書，就傳聞證據是否例外具有
    證據能力，本無須於理由內論敘說明（參考最高法院100年
    度台上字第2980號判決意旨），先此敘明。
三、公訴意旨認被告涉犯過失傷害罪嫌，無非係以被告之供述、
    告訴人胡世雄之證述、證人即本件車禍波及車輛（車牌0000
    -00號自用小客車，下稱C車）駕駛人郭愷育之證述、證人即
    被告之妻郭巫月琴之證述、臺南市車輛行車事故鑑定會鑑定
    意見書、臺南市政府函送覆議意見書、道路交通事故現場圖
    、道路交通事故調查報告表㈠㈡、現場及車損照片、證人郭愷
    育所駕C車行車紀錄器錄影畫面照片、溫德雄診所診斷證明
    書及該診所110年7月22日函等為其論據。被告堅詞否認涉有
    過失傷害犯行，辯稱：告訴人之傷勢與本件車禍無關等語。
四、經查：
  ㈠被告於上開時、地駕駛A車，有上述過失行為，因而與告訴人
    駕駛之B車碰撞後，A車失控撞擊中央分隔護欄，護欄波塊又
    碰撞沿中正路南往北行駛在該路口停等紅燈之證人郭愷育所
    駕C車等情，業據被告供承在卷（警卷第11至13頁、110偵15
    57卷第87頁、111調偵185卷第30至31頁、本院卷第137、141
    頁），且經告訴人及證人郭愷育、郭巫月琴證述明確（告訴
    人部分見警卷第6至7頁、111調偵185卷第30至31頁；郭愷育
    部分見警卷第14至15頁；郭巫月琴部分見警卷第3至4頁），
    並有道路交通事故現場圖、道路交通事故調查報告表㈠㈡各1
    件（警卷第17至19頁）、現場及車損照片20張（警卷第24至
    33頁）、被告所駕A車車損照片6張（110調偵2140卷第37頁
    下方至40頁）、證人郭愷育所駕C車行車紀錄器錄影畫面照
    片共19張（警卷第34至35頁、110偵1557卷第47至51頁、110
    調偵2140卷第34頁下方至37頁上方）、臺南市車輛行車事故
    鑑定會南鑑0000000案鑑定意見書（110偵1557卷第21至23頁
    ）、臺南市車輛行車事故鑑定覆議委員會南覆0000000案覆
    議意見書（111調偵185卷第23至24頁）等件在卷可稽，此部
    分事實，堪予認定。
　㈡公訴意旨雖以告訴人提出之卷附溫德雄診所診斷證明書（110
    偵1557卷第69頁）及該診所110年7月22日回函稱「告訴人於
    109年12月13日到本診所就醫，主訴：頸部痠痛，據判斷應
    該是真的疼痛，有給該病患施打一劑止痛劑」（111調偵931
    卷第27頁），資為告訴人之頸部肌肉肌腱拉傷疼痛係本件車
    禍造成之證明。然而，上開診斷書及溫德雄診所回函，均僅
    能證明告訴人於110年12月13日至該診所就醫時，有頸部肌
    肉肌腱拉傷疼痛之症狀，至於告訴人前開症狀是否與16天前
    發生之本件車禍有關，依卷內證據尚付之闕如。況且，告訴
    人於109年11月27日（第一次）警詢時明確陳稱：「我人未
    受傷」（警卷第7至8頁），嗣因A車乘客郭巫月琴於109年12
    月10日對其提告過失傷害，於109年12月13日（第二次）警
    詢時（即告訴人至溫德雄診所就醫日），亦陳述其第一次警
    詢筆錄內容正確，並陳稱：「我覺得是對方（指A車）的錯
    ，對方超車不當且速度太快」、「事故前我沒有向右變換車
    道，我是看到對方車才向右邊做閃避動作」等語，不僅就其
    因本件車禍受有前述傷勢乙節，全無隻字片語提及，甚至於
    警方詢問：「你對此交通事故有無其他補充意見或證據需警
    方調查？」時，答稱：「無其他意見補充說明或證據需警方
    調查」（警卷第10頁），顯然與其110年5月24日刑事告訴狀
    中指述因本件車禍受有前述傷勢等情不相合，則告訴人前開
    指訴之真實性，甚值懷疑，實難排除告訴人前述傷症係本件
    車禍以外之其他原因所受之傷。是依「罪疑唯輕」、「罪證
    有疑利於被告」之原則，尚難認告訴人前開頸部肌肉肌腱拉
    傷疼痛係因被告過失駕駛行為所致。被告縱有過失駕駛之行
    為，然既未造成告訴人受傷之結果，自難遽以過失傷害罪相
    繩。
五、綜上所述，依卷存檢察官所提之全部證據，所憑者祇告訴人
    片面、前後不一之不利指述，其餘卷內上揭各項證據，均不
    足以佐證告訴人之指述達於使通常一般人均不致有所懷疑，
    而得確信其為真實之程度，仍有合理之懷疑存在，尚無從使
    本院獲致被告有罪之確信，揆諸前開法條規定及判決要旨，
    自屬不能證明被告犯罪，依法應為無罪之諭知。
據上論斷，應依刑事訴訟法第301條第1項前段，判決如主文。
本案經檢察官蔡佰達提起公訴，檢察官陳于文到庭執行職務。
中　　華　　民　　國　　111 　年　　12　　月　　7 　　日
　　　　　　　　　刑事第九庭    法　官　林欣玲
以上正本證明與原本無異。
如不服本判決應於收受本判決後20日內向本院提出上訴書狀，並
應敘述具體理由。其未敘述上訴理由者，應於上訴期間屆滿後20
日內向本院補提理由書狀（均須按他造當事人之人數附繕本）「
切勿逕送上級法院」。 
　　　　　　　　　　　　　　　　書記官　徐毓羚
中　　華　　民　　國　　111 　年　　12　　月　　8 　　日